【裁判字號】    99,易,1603
【裁判日期】    990825
【裁判案由】    恐嚇等
【裁判全文】
臺灣臺北地方法院刑事判決              99年度易字第1603號
公  訴  人  臺灣臺北地方法院檢察署檢察官
被      告  丙○○
上列被告因恐嚇等案件，經檢察官聲請以簡易判決處刑（99年度
偵緝字第919號），本院認不宜逕以簡易判決處刑（99年度簡字
第2020號），而改用通常程序審理，茲判決如下：
    主  文
丙○○無罪。
    理  由
一、本件公訴意旨略以：被告丙○○可預見交付門號予他人使用
    ，他人可能以該門號遂行不法犯罪，竟不顧他人所可能遭害
    之危險，仍以縱若有人持以犯罪亦無違反本意之不確定幫助
    故意，於民國96年9月12日許，持身分證至和信電訊股份有
    裂公司門市申請0000000000號易付卡門號（下稱系爭門號）
    ，並於同年10月3日前之不詳時地，將系爭門號交予年籍不
    詳、綽號「陳先生」之成年男子。嗣該「陳先生」因與被害
    人乙○○之外孫許漢瑋（原名陳漢瑋）間有債務糾紛，竟基
    於恐嚇及毀損之犯意，於96年10月3日下午3時許，至許漢瑋
    位於臺北市○○區○○路60巷18號3樓居所樓下，以紅色噴
    漆將「乙○○死」、「陳漢瑋18號3F幹」、「18號3F死全家
    」（起訴書贅載「18號3樓死全家」）等文字，噴寫於該處1
    樓被害人乙○○之女即告訴人甲○○所有房屋之鐵捲門及外
    牆處，並留下載有「乙○○與我聯絡，0000000000」之字條
    後離去，致被害人乙○○心生畏怖，上開鐵捲門及外牆亦因
    此而不堪使用，足生損害於甲○○。因認被告涉犯刑法第30
    條、第305條及同法第354條之幫助恐嚇罪與幫助毀損器物罪
    嫌等語。
二、按犯罪事實應依證據認定之，無證據不得認定犯罪事實，刑
    事訴訟法第154條第2項定有明文。又事實之認定，應憑證據
    ，如未能發現相當證據，或證據不足以證明，自不能以推測
    或擬制之方法，為裁判基礎（最高法院40年臺上字第86號判
    例參照）；認定不利於被告之事實，須依積極證據，苟積極
    證據不足為不利於被告之事實認定時，即應為有利於被告之
    認定，更不必有何有利之證據（最高法院30年上字第816號
    判例參照）；且認定犯罪事實，所憑之證據，無論直接或間
    接證據，其為訴訟上之證明，須於通常一般之人均不致有所
    懷疑，而得確信其為真實之程序者，始得據之為有罪之認定
    ，倘其證明尚未達到此一程度，而有合理性懷疑之存在時，
    即無從為有罪之認定（最高法院76年台上字第4986號判例參
    照）。次按刑事訴訟法第161條已於91年2月8日修正公布，
    其第1項規定：檢察官就被告犯罪事實，應負舉證責任，並
    指出證明之方法。因此，檢察官對於起訴之犯罪事實，應負
    提出證據及說服之實質舉證責任。倘其所提出之證據，不足
    為被告有罪之積極證明，或其指出證明之方法，無從說服法
    院以形成被告有罪之心證，基於無罪推定之原則，自應為被
    告無罪判決之諭知（最高法院92年台上字第128號判例參照
    ）。
三、公訴人認被告涉犯上開幫助恐嚇及幫助毀損等罪嫌，無非係
    以被告坦承於96年9月12日向和信電訊公司申請0000000000
    號行動電話門號，及不詳真實姓名年籍、綽號「陳先生」成
    年男子於96年10月3日下午3時許，至許漢瑋位於臺北市○○
    區○○路60巷18號3樓居所樓下，以紅色噴漆將「乙○○死
    」、「陳漢瑋18號3F幹」、「18號3F死全家」等文字，噴寫
    於於該處1樓告訴人甲○○所有房屋之鐵捲門及外牆處，並
    留下載有「乙○○與我聯絡，0000000000」之字條後離去等
    事實，業據證人甲○○、乙○○及許漢瑋證明確，復有現場
    照片、通聯調閱查詢單、和信電信股份有限公司和信（企營
    ）字第097020900857號函暨申請人原始資料為其主要論據。
    被告經合法傳喚無正當理由未到，惟其於偵查中固不否認申
    辦0000000000號行動電話門號後，將之交付不詳友人使用等
    情，惟辯稱：不認識許漢瑋或陳漢瑋，也不認識錢莊業者陳
    先生等語。
四、經查：
  (一)被告於檢察官訊問時坦承易付卡門號0000000000號晶片卡為
    其於96年9月12日向和信電訊股份有限公司之新莊中華特約
    服務中心申辦等情不諱（見99年度偵緝字第919號偵查卷第
    26頁），並有和信電訊股份有限公司97年9月15日和信（企
    營）字第09720900857號函及所附申請人原始資料在卷可稽
    （見97年度偵緝字第1926號偵查卷第13、14頁）。又被告於
    申辦取得該易付卡門號晶片卡後，將之交付與其男友張家瑞
    之不詳真實姓名年籍友人使用等情，亦據被告陳明在卷（同
    上偵查卷第26頁），參以被害人乙○○於警詢時證稱：「我
    依該不明歹徒所留之0000000000電話撥打過去，是一名男子
    接的，他說『不用講啦！你孫子跟我借錢，錢快還！』」等
    語（見96年度偵字第25988號偵查卷第7頁反面），堪認0000
    000000號預付卡門號晶片卡已經交由不詳真實姓年名成年男
    子持用，而非被告本人所持用。
  (二)又於96年10月3日下午3時許，不明人士至許漢瑋位於臺北市
    ○○區○○路60巷18號3樓居所樓下，以紅色噴漆將「乙○○死」、「陳漢瑋18號3F幹」、「18號3F死全家」等文字，
    噴寫於該處1樓被害人乙○○之女即告訴人甲○○所有房屋
    之鐵捲門及外牆處，並留下載有「乙○○與我聯絡，000000
    0000」之字條後離去，致被害人乙○○心生畏怖，上開鐵捲
    門及外牆亦因此而不堪使用等事實，業據證人乙○○、甲○○、許漢瑋於警詢及偵查中證述明確，並有現場照片4幀附
    卷可稽（見96年度偵字第25988號偵查卷第12至13頁），堪
    認確有向許漢瑋討債之人，於上揭時、地，在告訴人甲○○
    住處鐵捲門及外牆上以紅色噴漆留下恐嚇字眼，而恐嚇被害
    人乙○○及毀損告訴人之鐵捲門及外牆。而上揭(一)(二)事實，
    雖可確認屬實無訛，然尚不能以被告有將該行動電話門號晶
    片卡交予他人使用，而逕認定認定被告有幫助恐嚇、幫助毀
    損之不確定故意及犯行。
  (三)查，依證人乙○○於警詢時證述：其不認識0000000000號行
    動電話門持用人丙○○（即被告），在遭噴漆之前，其曾接
    獲1名男子打電話要找其孫子陳漢瑋，要向他要債，並有要
    其代為處理其孫子在外的債務，後來其與許漢瑋聯絡，許漢
    瑋表示曾向外面公司借了1、2萬元，說他自己會處理；案發
    後，其依該不名歹徒所留之0000000000號電話撥打過去，是
    一名男子接的，他說「不用講啦！你孫子跟我借錢，錢快還
    ！」等語（見96年度偵字第25988號偵查卷第7頁反面）；證
    人甲○○於警詢時證稱：「（警察問：你於何時？何地？遭
    何人恐嚇毀損？詳述發生經過？）我於96年10月3日19時左
    右在自家大門【試院路60巷18號1樓】前遭不明人士噴漆於
    外牆和車庫鐵卷門上並破壞主委大門門鎖和公寓大門門鐵，
    因至本所提出告訴。」、「（警察問：被噴漆大門上有無寫
    上其他之字眼？）大門上用噴漆寫我媽媽名字乙○○和陳漢
    瑋全家死光光之字眼」、「（警察問：你是否要提供線索給
    警方？）於噴漆大門上貼有乙張字條並留有乙隻電話號碼00
    00000000、和我侄子陳漢瑋之姓名」等語（見同上偵查卷第
    5至6頁）；證人許漢瑋（原名陳漢瑋）於檢察官訊問時證稱
    ：「（檢察官問：你是不是有在外面跟人家借錢？）我有欠
    人家錢。看報紙打電話去借錢，我借了2萬5千元，利息10天
    為1期，1期5千元。我是在96年8月或9月我忘記了，電話已
    經不見了。我還了1期利息，就沒有還了。延了1天他們就打
    電話來大小聲。借我錢的人是1位陳先生，但拿錢給我的，
    不是陳先生。他說是跟陳先生同一公司的。」、「（檢察官
    問：0000000000的電話有無印象？）沒有」、「（檢察官問
    ：最近他們有無跟你要錢？）有，但打來都是無號碼，他們
    都不一定時間打電話來，前幾天也打來了」等語（見同上偵
    查卷第27、28頁）。是依上開證人之證詞相互勾稽，證人乙○○、甲○○均不知係何人持噴漆在鐵捲門、外牆留下恐嚇
    字眼並毀損鐵捲門、外牆，而證人許漢瑋則認為應係借款給
    其之「陳先生」等人所為，均不足以認定被告就起訴書所載
    恐嚇、毀損犯行有何參與或提供助力；且依證人乙○○、甲○○、許漢瑋上開證述，亦不足以認定0000000000號行動電
    話門號係借錢給許漢瑋之「陳先生」向許漢瑋、乙○○討債
    時所使用之聯絡工具。雖向乙○○、許漢瑋催討債務之人留
    下被告所申辦之0000000000號行動電話門號作為聯絡方法，
    並經乙○○撥打該門號與之聯繫，惟按刑法第305條之恐嚇
    罪，係指以將來加害生命、身體、自由、名譽、財產之事，
    恐嚇他人致生危害於安全者而言，且必以該言語足以使他人
    心生畏怖始足當之，而依證人乙○○證述其撥打0000000000
    號行動電話門號與對方聯繫時，對方係稱：「不用講啦！你
    孫子跟我借錢，錢快還！」等語，足認持用該行動電話門號
    之人尚未為任何將加惡害於被害人乙○○之言語，而債務人
    積欠債務未還，債權人倘單純要求儘速還債，尚屬正當權利
    之行使，無法遽認上開電話所為之言語內容已達恐嚇危害安
    全之程度。況向許漢瑋、乙○○催討債務之人，係在鐵捲門
    及外牆上噴漆書寫「乙○○死」、「陳漢瑋18號3F幹」、「
    18號3F死全家」等恐嚇字眼外，另以字條書寫被告所申請之
    0000000000號行動電話門號要求乙○○與之聯絡，足見該等
    行為人並未將被告申辦之0000000000號行動電話門號作為犯
    恐嚇罪、毀損罪之惡害通知、毀損工具，故本件尚乏實據可
    證被告有何幫助恐嚇、幫助毀損犯行。
  (四)是公訴人於本案所舉證據，除得證0000000000號預付卡門號
    係被告所申請而交付他人使用，及向許漢瑋討債之人，以紅
    漆在告訴人住處1樓之鐵捲門及外牆以紅色噴漆留下「乙○○死」、「陳漢瑋18號3F幹」、「18號3F死全家」等恐嚇字
    眼，並留下載有「乙○○與我聯絡，0000000000」之字條後
    離去，致被害人乙○○心生畏怖，上開鐵捲門及外牆亦因此
    而不堪使用等情外，並無其他證據可認被告確有將該預付卡
    交由該犯罪集團利用上開被告所申請使用之門號，持以做為
    恐嚇被害人乙○○時聯繫被害人及毀損告訴人鐵捲門、外牆
    所使用之工具，自不能以現今持有者犯恐嚇罪、毀損罪，被
    告即為幫助恐嚇犯、幫助毀損犯。承上事證，被告雖有將00
    00000000號行動電話門號予他人使用，惟持有被告所申辦之
    0000000000號行動電話門號之人，並未以該電話作為恐嚇或
    毀損之犯罪工具，被告所為尚非屬恐嚇罪、毀損罪之幫助行
    為，縱道德層面可議，仍難遽以幫助恐嚇罪、幫助毀損罪相
    繩。
五、綜上所述，公訴人認被告涉犯幫助恐嚇、幫助毀損等罪嫌，
    因所舉事證，仍有合理之懷疑存在，無法說服本院形成被告
    等人對於上揭事實有罪之心證，此外，復查無其他積極證據
    足資證明被告有前揭公訴意旨所指之幫助恐嚇、幫助毀損等
    犯行，揆諸前開說明，即應為被告無罪之諭知。
六、被告經合法傳喚，無正當理由不到庭，爰不待其陳述，逕行
    判決。
據上論斷，應依刑事訴訟法第452條、306條、第301條第1項，判
決如主文。
本案經檢察官蔡甄漪到庭執行職務。
中    華    民    國    99    年    8     月    25    日
                        刑事第十二庭  法  官  陳慧萍
以上正本證明與原本無異。
如不服本判決應於收受送達後10日內向本院提出上訴書狀，並應
敘述具體理由；其未敘述上訴理由者，應於上訴期間屆滿後20日
內向本院補提理由書（均須按他造當事人之人數附繕本）「切勿
逕送上級法院」。
                                      書記官  黃慧怡
中    華    民    國    99    年    8     月    25    日

司法院資訊處製作；財團法人民間司法改革基金會備份。
